【裁判字號】    98,交聲,2049
【裁判日期】    980612
【裁判案由】    違反道路交通管理處罰條例聲明異議
【裁判全文】
臺灣臺北地方法院交通事件裁定        98年度交聲字第2049號
原處分機關  臺北市交通事件裁決所
異  議  人
即受處分人  甲○○
上列異議人即受處分人因違反道路交通管理處罰條例案件，對臺
北市交通事件裁決所於中華民國九十八年六月二日所為之處分（
北市裁罰字第裁二二─ＡＥＸ八四二三三八號），聲明異議，本
院裁定如下：
    主  文
異議駁回。
    理  由
一、按汽車駕駛人飲用酒類後其吐氣所含酒精濃度超過每公升零
    點二五毫克以上者，不得駕車，道路交通安全規則第一百十
    四條第二款定有明文。復按汽車駕駛人，駕駛汽車經測試檢
    定有酒精濃度超過規定標準者，處新臺幣（下同）一萬五千
    元以上六萬元以下罰鍰，並當場移置保管該汽車及吊扣其駕
    駛執照一年，道路交通管理處罰條例第三十五條第一項第一
    款規定甚明；又依道路交通管理處罰條例第二十四條第一項
    第二款規定，汽車駕駛人有同條例第三十五條第一項規定之
    情形時，應接受道路交通安全講習（簡稱道安講習）。又道
    路交通安全規則、道路交通管理處罰條例所稱之汽車，依道
    路交通安全規則第二條第一款、道路交通管理處理條例第三
    條第八款規定，均包括機器腳踏車在內。而駕駛人如有上述
    之飲用酒類後其吐氣所含酒精濃度超過每公升零點二五毫克
    以上未滿零點四毫克者而仍駕車之違規行為，為警舉發，而
    在舉發違反道路交通管理事件通知單上所載之應到案日期前
    繳納罰鍰後到案聽候裁決，經主管機關調查後仍認定其有上
    開違規行為者，依違反道路交通管理事件統一裁罰基準表之
    規定，需對該行為人處以一萬五千元之罰鍰，並吊扣駕駛執
    照一年，並施以道安講習。
二、本件異議人即受處分人甲○○，飲用酒類後其吐氣所含酒精
    濃度為每公升零點二五毫克以上，仍騎乘車牌號碼Ａ二Ｊ─
    一六一號重型機車行駛於道路上，於九十八年五月十四日四
    時二十四分許，在臺北市○○○路○段二號前，為臺北市政
    府警察局松山分局警員查獲，並經測試其吐氣所含酒精濃度
    為每公升零點三四毫克，警員即以受處分人有違反道路交通
    管理處罰條例第三十五條第一項第一款規定開立臺北市政府
    警察局舉發違反道路交通管理事件通知單（北市警交字第Ａ
    ＥＸ八四二三三八號，下簡稱舉發通知單）予以舉發，受處
    分人於舉發通知單上所載之應到案日期（即九十八年五月二
    十九日）前之九十八年五月十四日向原處分機關即臺北市交
    通事件裁決所申訴，經原處分機關函請舉發機關調查結果，
    仍認受處分人違規情形明確，而於九十八年六月二日以北市
    裁罰字第裁二二─ＡＥＸ八四二三三八號違反道路交通管理
    事件裁決書裁處受處分人罰鍰一萬五千元，並吊扣其駕駛執
    照十二個月（即一年），並施以道安講習。
三、受處分人異議意旨略以：伊係於九十八年五月十四日三時四
    十分左右，將機車熄火停放在路旁講電話約十分鐘後，警員
    始上前盤查，並對伊實施酒測，惟伊當時並沒有駕車行為，
    雖在伊熄火停車前伊確實有騎機車，惟尚無法證明當時是否
    酒測值超過標準；伊係在九十八年五月十三日二十二時許因
    工作緣故喝了二杯啤酒，惟伊精神狀況良好，可能係因其個
    人體質差異使伊無法通過酒測；從而，原處分實有違誤，應
    予撤銷云云。
四、經查：
  (一)本件受處分人於九十八年五月十四日四時二十四分許，在臺
    北市○○○路○段二號前，經臺北市政府警察局松山分局警
    員對其實施酒測，經測試其吐氣所含酒精濃度為每公升零點
    三四毫克，而經警開立舉發通知單加以舉發等情，為受處分
    人所不爭執，且有舉發通知單、臺北市政府警察局松山分局
    九十八年六月二日北市警松分交字第０九八三一三七二二０
    ０號函等件附卷可證。
  (二)又受處分人於其聲明異議狀中自陳：伊於九十八年五月十四
    日三時四十分左右，將機車熄火停放於路邊講電話約十分鐘
    後，遭警員上前盤查，警員詢問伊是否有喝酒，伊告知前晚
    二十二時有喝啤酒二杯，警員立即購買礦泉水給伊喝，喝完
    後實施酒測，測試結果伊吐氣所含酒精濃度為每公升零點三
    四毫克；伊於機車熄火前確實有騎車等語，此參卷附之受處
    分人聲明異議狀即明。則依受處分人上開所述，可知受處分
    人於九十八年五月十三日二十二時許飲用啤酒後，確有騎車
    行駛於道路上之行為，而其於九十八年五月十四日遭警盤查
    實施酒測時，距其飲用酒類結束已經過數小時，且於酒測前
    並曾飲用礦泉水一瓶，而測試之結果其吐氣所含酒精濃度尚
    達每公升零點三四毫克，顯見其於酒測前騎車行駛於道路上
    時，其呼氣酒精濃度定較每公升零點三四毫克為高，是堪認
    受處分人確有飲用酒類後其吐氣所含酒精濃度達每公升零點
    二五毫克以上，仍騎乘車牌號碼Ａ二Ｊ─一六一號重型機車
    行駛於道路上之違規行為。受處分人辯稱無法證明伊於騎機
    車行駛於道路上時，酒測值已超出規定標準云云，尚難採信
    。
  (三)又飲酒後控制能力下降，在道路上駕駛車輛，本對道路安全
    造成極大威脅，是上開道路交通安全規則、道路交通管理處
    罰條例關於呼氣酒精濃度超出一定標準即禁止駕車之規定，
    係為了保障道路使用人之安全所普遍訂定之行政規範，考量
    維護用路人之安全、取締所耗費之成本、及限制駕駛人之用
    路權利各方面後，定出適當之規定，構成要件上講求簡單明
    確，以使一般國民可以清楚知悉，第一線之執法人員亦有所
    遵循，故只要呼氣酒精濃度超出每公升零點二五毫克，即認
    定不得駕車，不似刑法上酒醉駕車公共危險罪之規定，尚以
    不得安全駕駛交通工具為要件，故受處分人辯稱伊於騎機車
    時，尚能安全駕駛交通工具，故無違規行為云云，亦無足取
    。
  (四)綜上，受處分人上開辯稱無非卸責之詞，均不足以為其有利
    之認定。
五、綜上所述，本件受處分人有前揭違規行為，原處分機關依道
    路交通管理處罰條例第三十五條第一項第一款規定，裁處受
    處分人罰鍰一萬五千元，並吊扣受處分人之駕駛執照十二個
    月（即一年），對受處分人施以道安講習，核無違誤，本件
    受處分人之異議為無理由，自應將其異議駁回。
六、據上論斷，應依道路交通案件處理辦法第十九條，裁定如主
    文。
中    華    民    國    98    年    6     月    12    日
                      交通法庭  法  官  劉素如
上正本證明與原本無異。
如不服本裁定，應於裁定送達後5 日內向本院提出抗告狀。
                                書記官  陳育君
中    華    民    國    98    年    6     月    12    日


司法院資訊處製作；財團法人民間司法改革基金會備份。
